臺灣桃園地方法院刑事判決　　　　　　　　　　　　九十三年度交簡上字第七一號
　　上　訴　人
　　即　被　告　甲○○　男　五.
右列被告因過失傷害案件，經檢察官提起公訴（九十二年度調偵字第五０二號），上
訴人不服本院九十三年七月三十日九十三年度桃交簡字第八二號第一審判決，提起上
訴，本院管轄之第二審合議庭判決如左︰
    主  文
原判決撤銷。
甲○○無罪。
    理  由
一、聲請簡易判決處刑意旨略以：被告甲○○於民國九十二年七月七日上午，駕駛車
    號Ｗ六─七八二九號自用小客車，沿桃園縣八德市○○路○段，由桃園往大溪方
    向行駛，於同日十時五十分許，行經八德市○○路○段與前程街交岔路口，原應
    注意車前狀況，而依當時情形，又無不能注意之情，竟未注意車前狀況而與甫自
    介壽路一段三九六號離去欲往桃園市方向行駛未依序兩段左轉而由告訴人乙○○
    所騎乘之車號ＩＰＸ─０五六號機車發生碰撞，致告訴人乙○○人車倒地後受有
    左手前臂橈骨骨折、右側下肢脛骨骨折等傷害。案經被害人乙○○告訴，因認被
    告甲○○涉犯刑法第二百八十四條第一項之過失傷害罪嫌。
二、按犯罪事實應依證據認定之，無證據不得認定犯罪事實。又不能證明被告犯罪者
    ，應諭知無罪之判決。刑事訴訟法第一百五十四條第二項、第三百零一條第一項
    分別定有明文。又事實之認定，應憑證據，如未能發現相當證據，或證據不足以
    證明，自不能以推測或擬制之方法，為裁判基礎（最高法院四十年台上字第八六
    號判例參照）。而告訴人之告訴，係以使被告受刑事訴追為目的，是其陳述是否
    與事實相符，仍應調查其他證據以資審認（最高法院五十二年台上字第一三００
    號判例參照）。且認定犯罪事實所憑之證據，雖不以直接證據為限，間接證據亦
    包括在內，然而無論直接證據或間接證據，其為訴訟上之證明，須於通常一般之
    人均不致有所懷疑，而得確信其為真實之程度者，始得據為有罪之認定，倘其證
    明尚未達到此一程度，而有合理之懷疑存在而無從使事實審法院得有罪之確信時
    ，即應由法院為諭知被告無罪之判決（最高法院七十六年台上字第四九八六號判
    例參照）。
三、公訴人認被告涉犯前揭罪名，係以告訴人乙○○之指訴及證人陳振得之證述，並
    有道路交通調查表現場圖及照片等為證，為其主要論據。訊據被告甲○○對於右
    揭時地駕車行經車禍地點之事實，固不否認，惟堅決否認有過失傷害犯行，辯稱
    伊通過介壽路一段與前程街交岔路口時，當時介壽路一段之號誌燈係綠燈，伊係
    行駛內側車道，於距離約十公尺處伊有看見告訴人由伊右前方之機車行逆向以四
    十五度角斜行駛來，當時告訴人未注意車前狀況頭部往後看，伊立即剎車閃避，
    惟告訴人之機車仍碰撞伊自小客車之右前方，車禍之發生伊實無法避免，伊並無
    闖紅燈，伊對車禍之發生並無過失等語。
四、經查，車禍地點即桃園縣八德市○○路○段與前程街之交岔路口，為設有號誌管
    制之雙Ｔ字型交岔路口，自前程街至介壽路一段三九九巷之介壽路一段路面劃有
    網狀線，介壽路一段路面為雙向四線道車道，速限時速四十公里，道路筆直，視
    距良好，並無障礙物。車禍發生後，被告所駕駛之車號Ｗ六─七八二九號自小客
    車停止在前開網狀線區○○○○○路一段由桃園往大溪方向之內側車道，車頭略
    向西北方向偏斜，車身橫跨虛擬之道路中心線，車頭左側略突出至對向大溪往桃
    園方向車道，車輛後方無剎車痕，車輛右前方保險桿、方向燈、右葉子板受損，
    而告訴人所騎乘之車號ＩＰＸ─０五六號機車則倒臥在被告所駕駛自小客車之右
    後方網狀線區域內，機車車頭距離前程街路側約四公尺處，車頭全毀，機車車身
    外殼碎片散落在被告所駕駛自小客車車頭之右前方及車身右後方等處之事實，有
    道路交通調查報告表現場圖及現場照片六張在卷可稽。依車禍發生後現場所遺留
    之跡證，告訴人所騎乘之機車車身碎片散落在被告所駕駛自小客車車頭右前方處
    ，如被告自小客車係在行進間與告訴人機車碰撞，衡情依其往前行駛之速度，於
    碰撞發生後，告訴人機車之碎片應不致仍遺落在被告駕駛自小客車車頭之右前方
    ，且被告所駕駛自小客車如係在行進間發生碰撞，依理被告應會緊急剎車而於車
    後遺留剎車痕，然被告自小客車之車身後方並無任何剎車痕，據此可證車禍發生
    之瞬間，被告辯稱其當時係在停止之狀態，應符實情，而可採信。又被告所駕駛
    自小客車於車禍發生後，其車頭略向西北方偏斜，車身橫跨虛擬之道路中心線，
    且車頭已略突出至對向車道，足徵被告於車禍發生前曾採取往左閃避以避免發生
    碰撞之安全措施，被告辯稱其駛入前開交岔路口後，目視告訴人騎乘機車逆向往
    其駛來時，其曾向左閃避停車以避免碰撞等情，應屬實情，而可採信。又告訴人
    於車禍發生前係由介壽路一段三九六號永車業行駛出之事實，已據告訴人證陳
    在卷，並經證人陳振得證述相符，而由介壽路一段三九六號如欲沿介壽路一段往
    桃園方向行駛時，應先順向往前行駛至介壽路一段與介壽路一段三九九巷之交岔
    路口迴轉後，始能沿介壽路一段往桃園方向行駛，不得橫越介壽路一段逆向駛入
    介壽路一段往桃園方向之車道等情，亦經證人即警員徐蜀震證陳在卷，告訴人於
    車禍發生前由介壽路一段三九六號永車業行逕行橫越介壽路一段，逆向駛入介
    壽路一段往桃園方向車道，顯有重大過失。又告訴人自永車業行駛出，至被告
    所駕駛自小客車之車頭右側（即車禍碰撞點）之直線距離最大值約為八點一二公
    尺，於此甚短之距離，告訴人所騎乘之機車於車禍發生後碰撞被告所駕駛之自小
    客車右前車頭後，竟造成被告自小客車右前方保險桿、方向燈、右葉子板受損，
    而告訴人之機車車頭全毀，車身碎片四散等情，足見告訴人於車禍發生前，係以
    甚快之速度由永車業行衝出之事實，亦可認定。
五、告訴人雖指訴其自介壽路一段三九六號永車業行駛出時，當時介壽路一段之號
    誌燈為紅燈云云，而證人即永車業行負責人陳振得亦證稱當時介壽路一段號誌
    燈是紅燈等語（見偵卷第十頁）。然查：告訴人自永車業行駛出時，曾先看對
    面介壽路三九九巷口之號誌燈為綠燈（見九十二年度偵字第一三一四四號卷第八
    頁），且其駛出時未看前方，反係回頭注意後方介壽路一段由大溪往桃園方向有
    無來車等情（見同上偵卷第八頁、原審卷第三十五頁、本院九十三年十一月二十
    三日審判筆錄第十一頁），則以告訴人自永車業行駛出時，既能清楚查看對面
    介壽路三九九巷車輛及號誌之動態，則有無車輛沿介壽路一段由大溪往桃園方向
    駛來，告訴人應知之甚詳，如車禍發生前，介壽路一段之號誌燈確為紅燈而無車
    輛沿大溪往桃園方向駛來，則告訴人自永車業行逆向駛出時，其注意車前有無
    來車即可，何須回頭查看介壽路一段由大溪往桃園方向之車道有無來車？告訴人
    指稱當時介壽路號誌為紅燈云云，非無可疑之處。又證人陳振得於原審證稱：是
    聽到機車啟動的聲音，才知道告訴人由其機車行駛出，車禍發生前，其當時係面
    向店內，告訴人駛出後約一、二秒的時間就聽到碰撞聲，其聽到碰撞聲後，幾乎
    沒有間隔馬上就轉過頭去看，往外走，看到介壽路由桃園往大溪方向的車道上的
    車子都停住，之後再順便看介壽路的號誌為紅燈等語（見原審卷第三十九頁至第
    四十一頁），則依證人陳振得前開證言，顯然證人陳振得並未現場目擊車禍發生
    之過程，其係聽到碰撞聲後，如由其店內走出店外，才看到當時介壽路往大溪方
    向之車輛已停止，縱證人所證其看到當時介壽路一段之號誌燈為紅燈，惟此距離
    車禍發生之瞬間，已歷經數秒後，則車禍發生時，介壽路一段之號誌究為綠燈或
    紅燈，證人陳振得之證詞，亦不足證明被告自小客車駛入交岔路口時，當時介壽
    路一段係紅燈之事實。又車禍地點即介壽路一段與前程街、介壽路一段三九九巷
    間之雙Ｔ字型交岔路口，為劃有網狀線之區○○○道路交通標誌標線號誌設置規
    則第一百七十三條第一項規定，係用以告示車輛駕駛人禁止在設置本標線之範圍
    內臨時停車，防止交通阻塞。而證人即警員徐蜀震證稱：如車輛駛入網狀線區域
    後，號誌燈雖已轉換為紅燈，惟駕駛人不能停車，應繼續前行通過網狀線區域（
    見原審卷第三十七頁），則縱認被告駕駛自小客車於駛入前開劃有網狀線區○○
    ○○路口，號誌燈已轉換為紅燈，被告自小客車繼續前行，並無違規行為可言。
六、按在社會生活中，於從事某種具有危險性之特定行為時，如無特別情事，在可信
    賴被害者或其他第三人亦會相互配合，謹慎採取適當行動，以避免發生危險之適
    當場合，倘因被害者或其他第三人之不適當行動，而發生事故造成損害之結果時
    ，該行為人不負過失責任。此即學說上所稱之信賴原則。依此一原則，汽車駕駛
    人應可信賴參與交通行為之對方，亦將同時為必要之注意，相互為遵守交通秩序
    之適當行為，而無考慮對方將會有違反交通規則之不當行為之義務。故汽車駕駛
    人如已遵守交通規則且為必要之注意，縱有死傷結果之發生，其行為仍難認有過
    失可言。被告駕駛自小客車於車禍發生前駛入前揭劃有網狀線之交岔路口，於距
    離車前約十公尺處，見其右前方有告訴人騎乘機車逆向駛來，被告採取往左閃避
    及停車以避免車禍發生之安全措施，惟因告訴人騎乘機車逆向高速且未注意前方
    來車之盲目行駛，致發生本件車禍，被告既已謹慎採取閃避及停車之適當安全措
    施，仍不免發生本件車禍，依前揭信賴原則，被告就車禍之發生難謂有何過失可
    言，且以本件車禍被告之自小客車既係在閃避而停止狀態遭告訴人騎乘之機車直
    接撞擊，實亦難期待被告有避免車禍發生之可能性。被告雖於檢察官偵查時曾供
    承其就車禍之發生有過失，惟被告於本院審理時已改稱無過失，且被告對於車禍
    之發生究有無過失，應由法院依證據認定，其於偵查中之自白，自不得做為被告
    有過失之唯一證據。
七、綜上所述，告訴人雖因本件車禍受有左手前臂橈骨骨折、右側下肢脛骨骨折等傷
    害，惟被告就車禍之發生既無過失，尚難認其有成立過失傷害罪。原審疏未斟酌
    上情而為被告有罪之判決，尚有未合，被告上訴指摘原判決不當，為有理由，應
    由本院撤銷原判決。又本件既不能證明被告犯罪，原聲請簡易判決處刑即有刑事
    訴訟法第四百五十一條之一第四項第三款之情形，依同法第四百五十二條規定，
    應適用通常程序審判，本院於撤銷原判決後，改依通常程序審理，並自為第一審
    判決，為被告無罪之諭知。
據上論斷，應依刑事訴訟法第四百五十五條之一第三項、第四百五十二條、第三百六
十九條第一項前段、第三百零一條第一項，判決如主文。
本案經檢察官謝雯璣到庭執行職務。
中      華      民      國      九十三    年      十二    月  　　七    日
                                        臺灣桃園地方法院刑事第九庭
                                            審判長法  官  林明洲
                                                  法  官  林春鈴
                                                  法  官  黃斯偉
右正本證明與原本無異。
如不服本判決，應於判決送達後十日內向本院提出上訴狀（應附繕本），上訴於臺灣
高等法院。
                                                  書記官  李珈慧
中      華      民      國      九十三    年      十二    月  　　七    日
